臺灣臺中地方法院刑事判決　　　　　　　　　　　　九十三年度訴字第一三一號
　　公　訴　人　臺灣臺中地方法院檢察署檢察官
　　被　　　告　乙○○
右列被告因偽造文書案件，經檢察官提起公訴（九十三年度偵字第七八九二號），被
告於準備程序中就被訴事實為有罪之陳述，受命法官於聽取當事人之意見後，本院合
議庭裁定改由受命法官獨任以簡式審判程序審理，判決如左：
    主  文
乙○○共同連續行使偽造私文書，足以生損害於公眾及他人，處有期徒刑陸月，如易
科罰金，以參佰元折算壹日，緩刑參年。如附表所示委託書上偽造之署名、印文及印
章各計拾壹枚，均沒收。
    事  實
一、乙○○於民國九十二年八月間因失業許久，缺錢花用，乃依報紙夾頁刊登之「輕
    鬆賺外快」廣告所記載之電話號碼撥打，而與姓名、年籍均不詳之成年女子取得
    聯絡，經該女子告稱：只要辦理戶籍謄本之申請即有錢可領，每一件之酬勞為新
    臺幣（下同）五百元，一手交錢，一手交資料等語後，乙○○明知向戶政事務所
    申請戶籍謄本之手續甚為簡便、花費亦微薄，每件五百元之酬勞顯不相當，該名
    女子顯係未經本人授權、同意即冒用本人名義申請戶籍謄本使用，竟為貪圖每件
    五百元報酬，予以應允，並將其使用之之行動電話號碼0000000000號
    留予對方供作聯絡之用。旋乙○○即基於與該不詳姓名之成年女子及另一姓名不
    詳之成年男子共同偽造私文書並持以行使之概括犯意聯絡，自九十二年八月十五
    日起，至九十三年四月十四日止，均由乙○○依上開成年女子及成年男子所傳之
    簡訊內容，未經溫婉竹等如附表編號三至十一號所示被害人同意、授權，即以或
    由上開成年男、女事先委由不知情之成年刻印店人員偽刻印章再交予乙○○，或
    由乙○○自行至臺中縣后里鄉中和村附近某刻印店，委由該店不知情之成年人偽
    刻印章，再由乙○○負責持該等印章至臺中縣豐原戶政事務所，偽填溫婉竹等如
    附表編號三至十一號所示之人之戶籍謄本申請委託書，並在各該委託書簽章人欄
    內偽造如附表編號三至十一號所示溫婉竹等人之署名，並蓋用偽刻之印章，而偽
    造如附表編號三至十一號所示之申請委託書後，旋即持以行使交予不知情之臺中
    縣豐原戶政事務所承辦人員，佯示溫婉竹等如附表編號三至十一號所示之人委託
    乙○○代為申辦戶籍謄本，致該等承辦人員均不知有偽而准為辦理，先後交付溫
    婉竹等如附表編號三至十一號所示之人之戶籍謄本予乙○○，足以生損害於戶政
    機關對於戶籍謄本核發之正確性及如附表編號三至十一號所示之人。旋乙○○並
    依前述成年男、女之指示至臺中縣豐原市不特定地點將戶籍謄本交予該男子或女
    子，並當場收取五百元報酬，印章則隨即任意棄置。嗣乙○○再接獲前述不詳之
    人所傳簡訊內容即丁○○、甲○○夫妻之個人年籍資料後，即又未經丁○○及甲○○二人之同意或授權，先委由臺中縣后里鄉中和村附近某刻印店不知情之成年
    人偽刻丁○○及甲○○二人之印章各一枚，再持該二枚印章於九十三年四月十六
    日上午十一時許，至臺中縣豐原戶政事務所，偽填丁○○及甲○○等如附表編號
    一至二號所示之戶籍謄本申請委託書各一張，並在各該委託書簽章人欄內偽造丁○○及甲○○二人之署名，並蓋用偽刻之印章，而偽造如附表編號一至二號所示
    之申請委託書各一份，佯示丁○○及甲○○二人委託乙○○代為申辦戶籍謄本，
    再持交予不知情之豐原戶政事務所承辦人員而行使之，足以生損害於戶政機關對
    於戶籍謄本核發之正確性及丁○○、甲○○二人。旋因承辦人員查覺有異報警處
    理，而為警循線查獲上情，並扣得如附表編號一至二號所示之委託書各一張。
二、案經臺中縣警察局豐原分局報告臺灣臺中地方法院檢察署檢察官偵查起訴。
    理  由
一、訊據被告乙○○對於右揭事實坦承不諱，核與證人賴芳容、蔡鋒綺及賴威州等人
    於偵查中結證情節相符，並有偽造之戶籍謄本申請委託書影本九份、正本二份在
    卷可稽，足認被告自白確與事實相符，堪可採信。綜上所述，本案事證明確，被
    告犯行堪以認定。
二、按刑法上之偽造署押罪，係指單純偽造簽名、畫押而言，若在制式之書類上偽造
    他人簽名，已為一定意思表示，具有申請書或收據等類性質者，則係犯偽造文書
    罪。又存款約定書與存款印鑑卡，其性質為文書（最高法院八十五年度臺非字第
    一四六號、五十一年度臺上字第二○三五號判決意旨參照）。且刑法上之偽造文
    書罪所謂足生損害於公眾或他人，係以有生損害之危險為已足，並不以發生實際
    上損害為必要，故如他人有可受法律保護之利益，因此遭受損害或有受損害之虞
    ，即難謂非足以生損害，易言之，刑法處罰偽造文書罪之主旨，所以保護文書之
    實質的真正，雖尚以足生損害於公眾或他人為要件之一，亦衹以有損害之虞為已
    足，有無實受損害，在所不問，而此所謂損害，亦不以經濟價值為限。且祇須偽
    造時足以發生損害為已足，至真正名義人之事後追認，則與已成立之罪名並無影
    響（最高法院五十一年度臺上字第一一一一號、七十一年度臺上字第四一二五號
    、七十年度臺上字第三四四四號判決意旨參照）。是核被告乙○○所為，係犯刑
    法第二百十六條、第二百十條之行使偽造私文書罪。被告與前述姓名不詳之成年
    女子及成年男子間，就右揭犯行具有犯意之聯絡與行為之分擔，均為共同正犯。
    再被告與前述姓名不詳之成年女子及成年男子，利用無犯罪故意之成年刻印人員
    偽造如附表編號一至十一號所示之印章計十一枚，係屬間接正犯。被告偽造如附
    表編號一至十一號所示之印章、印文、署名均為偽造私文書之部分行為；偽造私
    文書後復進而行使，偽造之低度行為應為行使之高度行為所吸收，均不另論罪。
    又被告先後多次行使偽造文書犯行，時間緊接，手法相同，觸犯構成要件相同之
    罪名，顯係基於概括犯意反覆為之，為連續犯，應依刑法第五十六條規定以一罪
    論，並加重其刑。爰審酌被告犯罪之動機、目的、手段、所生危害、實際犯罪所
    得非鉅及其犯罪後坦承犯行，態度尚可等一切情狀，量處如主文所示之刑，並諭
    知易科罰金之折算標準。扣案如附表編號一至二號所示委託書上偽造之丁○○印
    文、署名各一枚及甲○○印文、署名各一枚，均應依刑法第二百十九條之規定宣
    告沒收。再如附表編號一至十一號所示之偽造印章計十一枚、如附表編號三至十
    一號所示之署名及印文各九枚，雖均未扣案，被告復辯稱偽刻之印章均已丟棄云
    云，惟既查無積極證據足認確已滅失，仍均應依刑法第二百十九條之規定宣告沒
    收。末查，被告前未曾受有期徒刑以上刑之宣告，有臺灣臺中地方法院檢察署刑
    案資料查註紀錄表及臺灣高等法院被告全國前案紀錄表各一份在卷可按，其因一
    時貪慾，短於思慮，致罹刑章，犯罪後坦承犯行，足認被告經此罪刑宣告教訓後
    ，當知所警惕，信無再犯之虞，本院綜核各情，因認對其所宣告之刑，以暫不執
    行為適當，爰併予宣告緩刑三年，以啟自新，併觀後效。
據上論斷，應依刑事訴訟法第二百九十九條第一項前段、第二百七十三條之一第一項
，刑法第二十八條、第五十六條、第二百十六條、第二百十條、第四十一條第一項前
段、第二百十九條、第七十四條第一款，判決如主文。
中      華      民      國    九十三    年      七      月     二十     日
                                   臺灣臺中地方法院刑事第十庭
                                           法  官  江  奇  峰
右正本證明與原本無異。
如不服本判決，應於判決送達後十日內向本院提出上訴狀，上訴於臺灣高等法院臺中
分院( 須附繕本 )。
                                           書記官
中      華      民國    九十三    年      七      月     二十     日
附錄本案所犯法條：
刑法第二百十條：
偽造、變造私文書，足以生損害於公眾或他人者，處五年以下有期徒刑。
刑法第二百十六條：
行使第二百十條至第二百十五條之文書者，依偽造、變造文書或登載不實事項或使登
載不實事項之規定處斷。
附表
┌──┬─────┬───────┬─────┬─────┬─────┐
│編號│被害人    │委託書日期（民│委託書上偽│委託書是否│偽造之印章│
│    │          │國）          │造之署名及│扣案      │（均未扣案│
│    │          │              │印文      │          │）        │
├──┼─────┼───────┼─────┼─────┼─────┤
│一  │丁○○    │九十三年四月十│丁○○署名│是（見偵查│偽造之謝鴻│
│    │          │六日          │及印文各一│卷第十四頁│倫印章一枚│
│    │          │              │個        │）        │          │
├──┼─────┼───────┼─────┼─────┼─────┤
│二  │甲○○    │九十三年四月十│甲○○署名│是（見偵查│偽造之丁文│
│    │          │六日          │及印文各一│卷第十五頁│儀印一枚。│
│    │          │              │個        │）        │          │
├──┼─────┼───────┼─────┼─────┼─────┤
│三  │賴威州    │九十三年四月十│丙○○署名│否        │偽造之賴威│
│    │          │四日          │及印文各一│          │洲印章一枚│
│    │          │              │個（被告誤│          │          │
│    │          │              │以丙○○之│          │          │
│    │          │              │名偽造委託│          │          │
│    │          │              │書）      │          │          │
├──┼─────┼───────┼─────┼─────┼─────┤
│四  │陳美惠    │九十三年四月十│陳美惠署名│否        │偽造之陳美│
│    │          │四日          │及印文各一│          │惠印章一枚│
│    │          │              │個        │          │。        │
├──┼─────┼───────┼─────┼─────┼─────┤
│五  │蔡鋒錡    │九十三年三月十│蔡鋒錡署名│否        │偽造之蔡鋒│
│    │          │二日          │及印文各一│          │錡印章一枚│
│    │          │              │個        │          │          │
├──┼─────┼───────┼─────┼─────┼─────┤
│六  │蔡玉山    │九十三年三月一│蔡玉山署名│否        │偽造之蔡玉│
│    │          │日            │及印文各一│          │山印章一枚│
│    │          │              │個        │          │          │
├──┼─────┼───────┼─────┼─────┼─────┤
│七  │馬傳旺    │九十二年十月三│馬傳旺署名│否        │偽造之馬傳│
│    │          │日            │及印文各一│          │旺印章一枚│
│    │          │              │個        │          │          │
├──┼─────┼───────┼─────┼─────┼─────┤
│八  │吳清海    │九十二年九月二│吳清海署名│否        │偽造之吳清│
│    │          │十三日        │及印文各一│          │海印章一枚│
│    │          │              │個        │          │。        │
├──┼─────┼───────┼─────┼─────┼─────┤
│九  │賴芳容    │九十二年九月十│「賴芳蓉」│否        │偽造之「賴│
│    │          │七日          │署名及印文│          │芳蓉」印章│
│    │          │              │一個（被告│          │一枚      │
│    │          │              │誤以「賴芳│          │          │
│    │          │              │蓉」之名偽│          │          │
│    │  │              │造委託書）│          │          │
├──┼─────┼───────┼─────┼─────┼─────┤
│十  │張孟齊    │九十二年八月二│張孟齊署名│否        │偽造之張孟│
│    │          │十六日        │及印文各一│          │齊印章一枚│
│    │          │              │個        │          │          │
├──┼─────┼───────┼─────┼─────┼─────┤
│十一│溫婉竹    │九十二年八月十│溫婉竹署名│否        │偽造之溫婉│
│    │          │五日          │及印文各一│          │竹印章一枚│
│    │          │              │個        │          │          │
└──┴─────┴───────┴─────┴─────┴─────┘
